【裁判字號】    92,上訴,1066
【裁判日期】    920717
【裁判案由】    違反毒品危害防制條例
【裁判全文】
臺灣高等法院高雄分院刑事判決               九十二年度上訴字第一六六號
    上訴人  甲○○
    即被告
右上訴人因違反毒品危害防制條例案件，不服臺灣高雄地方法院九十二年度訴字第七
○○號中華民國九十二年四月二十三日第一審判決（起訴案號：臺灣高雄地方法院檢
察署九十二年度毒偵字第二七二號），提起上訴，本院判決如左：
      主  文
上訴駁回。
    事  實
一、甲○○曾於民國八十八年間犯賭博罪，經原審法院判處有期徒刑三月確定，於八
    十九年三月二十一日執行完畢，復於八十九年間因施用毒品案件，經原審法院以
    八十九年度毒聲字第五三五八號裁定送觀察、勒戒後，認有繼續施用毒品之傾向
    ，再以八十九年度毒聲字第五八二七號裁定令入戒治處所施以強制戒治，於九十
    一年二月二十三日強制戒治期滿後，由臺灣高雄地方法院檢察署檢察官於九十一
    年三月二十日以九十一年度戒毒偵字第二八四號不起訴處分確定在案。詎其仍不
    知戒絕毒品，復基於施用第一級毒品海洛因之概括犯意，自九十一年十二月間某
    日起至九十二年一月二日上午八時止，在高雄縣鳳山市○○路二四七之三號住處
    ，連續以針筒注射施用第一級毒品海洛因多次。嗣於九十二年一月二日下午三時
    四十分許，在高雄市○○區○○路與沿海路口為警查獲，並扣得其所有供施用之
    第一級毒品海洛因一包（驗後淨重０‧一一公克）及注射針筒一支。
二、案經高雄市政府警察局小港分局移送臺灣高雄地方法院檢察署檢察官偵查起訴。
    理  由
一、訊據上訴人即被告甲○○對前述多次施用海洛因之事實，供承不諱，且其為警查
    獲當日所採集之尿液，經送驗結果，確實檢出嗎啡陽性反應，有高雄市立凱旋醫
    院高市凱醫檢字第０九二００００五０六號煙毒尿液檢驗成績書一份在卷供參，
    復有海洛因毒品一包及注射針筒一支扣案可佐，前述扣案之白色粉末一包（驗後
    淨重共０‧一一公克），經送檢驗結果確為第一級毒品海洛因無誤，亦有法務部
    調查局九十二年二月十三日調科壹字第220014667 號鑑定通知書一紙在卷足憑，
    堪認被告前述自白，核與事實相符，其連續施用海洛因之事實，堪以認定。又被
    告前曾於八十九年間因施用毒品案件，經原審法院以八十九年度毒聲字第五三五
    八號裁定送觀察、勒戒後，認有繼續施用毒品之傾向，再以八十九年度毒聲字第
    五八二七號裁定令入戒治處所施以強制戒治，於九十一年二月二十三日強制戒治
    期滿後，由地方法院檢察署檢察官署檢察官於九十一年三月二十日以九十一年度
    戒毒偵字第二八四號不起訴處分確定等事實，有不起訴處分書及臺灣高等法院被
    告全國前案紀錄表、臺灣高雄地方法院檢察署刑案資料查註紀錄表各一份在卷可
    資認定。從而，被告因施用毒品案件，前經觀察勒戒及強制戒治期滿，由檢察官
    為不起訴處分後，五年內再犯上開施用海洛因之犯行，洵堪認定。
二、查海洛因係毒品危害防制條例第二條第二項所稱之第一級毒品，不得持有、施用
    。次按犯毒品危害防制條例第十條之施用第一、二級毒品罪者，依同條例第二十
    條第一項、第二項後段、第二十三條第一項、第二項前段規定，檢察官應先將被
    告送勒戒處所觀察、勒戒，經觀察、勒戒後，有繼續施用毒品傾向者，由檢察官
    聲請法院裁定令入戒治處所施以強制戒治，於強制戒治期滿或交付保護管束期滿
    ，由檢察官為不起訴處分。而依上開規定為不起訴處分後，五年內再犯第十條之
    施用毒品罪者，除應由檢察官聲請法院裁定先令入戒治處所再施以強制戒治外，
    刑責部分即仍應依一般刑事訴訟程序追訴處罰，此觀同條例第二十三條第二項規
    定可明。本件被告前既已因施用毒品案件，經觀察、勒戒及強制戒治期滿，由檢
    察官不起訴處分在案，其於該不起訴處分後五年內再犯上開施用第一級毒品海洛
    因犯行，即應依法論科，故核被告甲○○所為，係犯毒品危害防制條例第十條第
    一項之施用第一級毒品罪。其先後多次施用第一級毒品海洛因行為，時間緊接，
    且反覆為之，所犯又係同一罪名之罪，顯係基於概括犯意為之，應依連續犯規定
    論以一罪，並加重其刑。至其多次持有第一級毒品海洛因之行為，亦係基於概括
    之犯意，本亦應以連續持有論，惟其持有後進而施用，其持有之低度行為應被施
    用之高度行為所吸收，不另論其持有毒品罪。又被告甲○○曾於八十八年間犯賭
    博罪，經原審法院判處有期徒刑三月，於八十九年三月二十一日易科罰金執行完
    畢，此有臺灣高等法院被告全國前案紀錄表、臺灣高雄地方法院檢察署刑案資料
    查註紀錄表在卷可稽，其受有期徒刑之執行完畢後，五年以內再犯本件有期徒刑
    以上之罪，為累犯，應依刑法第四十七條規定加重其刑，並依法遞加其刑。
三、原審因而適用毒品危害防制條例第十條第一項、第二十三條第二項、第十八條第
    一項前段，刑法第十一條、第五十六條、第四十七條、第三十八條第一項第二款
    之規定，並審酌被告有施用毒品前科，素行不佳，且經勒戒、觀察及強制戒治程
    序，由檢察官為不起訴處分後，仍未能戒絕毒品，再犯相同之罪，足見其戒毒意
    志不堅，本不宜寬貸，惟念其施用毒品乃自戕一己之身體健康，尚未害及他人，
    且其犯後坦承犯行，態度良好等一切情狀，量處有期徒刑十月。又扣案之海洛因
    一包（驗後淨重０‧一一公克）係毒品，依毒品危害防制條例第十八條第一項前
    段規定宣告沒收並銷燬之（至鑑驗耗用之毒品，既已滅失，無庸再為沒收銷燬諭
    知）。另扣案之注射針筒一支，為被告所有預備供以施用海洛因毒品之器具，併
    依刑法第三十八條第一項第二款規定宣告沒收，其認事用法均無不合，量刑亦屬
    適當，被告甲○○上訴意旨，以原審量刑過重，指摘原判決不當，為無理由，應
    予駁回。
據上論結，應依刑事訴訟法第三百六十八條，判決如主文。
本案經檢察官陳新慶到庭執行職務。
中    華    民    國      九十二      年      七      月     十七   日
                              臺灣高等法院高雄分院刑事第七庭
                                  審判長法官  李春昌
                                        法官  莊飛宗
                                        法官  黃憲文
右正本證明與原本無異。
如不服本判決應於收受本判決後十日內向本院提出上訴書狀，其未述上訴理由者，
並得於提起上訴後十日內向本院補提理由書狀（均須按他造當事人之人數附繕本)「
切勿逕送上級法院」。
                                      書記官  黃英彥
中    華    民    國      九十二      年      七      月     十七   日
附錄：本判決論罪科刑法條：
毒品危害防制條例第十條第一項
施用第一級毒品者，處六月以上五年以下有期徒刑。


司法院資訊處製作；財團法人民間司法改革基金會備份。
